臺灣臺北地方法院民事判決　九十一年度訴字第四八三二號
　　原　　　告　乙○○
　　法定代理人　丙○○
　　法定代理人　石英華
　　訴訟代理人　林曜宏
　　被　　　告　林豐國
　　　　　　　　甲○○
右當事人間請求返還存款事件，本院判決如左：
    主      文
原告之訴駁回。
訴訟費用由原告負擔。
    事      實
甲、原告方面：
一、聲明：
    被告應返還原告存款新臺幣（下同）二百五十萬元。
二、陳述：
    原告之法定代理人丙○○於民國八十六年十一月十三日，為原告乙○○（八十一
    年一月二十一日生）於被告彰化商業銀行西松分行（下稱西松分行）開立帳戶（
    帳號為0000－00000－0－00號）。丙○○於八十七年六月十六日，
    至彰化商業銀行中山北路分行（下稱中山北路分行），提示發票人合作金庫大溪
    支庫、面額二百五十萬元、票號ＣＢＴ○八四四一八之支票，當時受理行員即被
    告甲○○表示要轉帳後才能提領，且要向開戶之銀行才能提領，嗣因事務繁忙而
    未領取。之後欲領取該筆存款，發現存摺已遺失，乃向被告西松分行申報遺失補
    領新摺，但其內並無九十年以前之資料。經尋獲舊摺後，至被告西松分行提領，
    但櫃臺行員表示該筆款項已被提領，原告乃前往彰化銀行中山北路分行，經與行
    員甲○○、林豐國交涉未果，為此提起本件訴訟。
三、證據：提出彰化銀行中山北路分行林豐國名片影本一張、彰化銀行活期儲蓄存款
    存摺影本兩本、印鑑章二顆、存款取款憑條影本一張為證。
乙、被告方面：
一、聲明：
    駁回原告之訴。
二、陳述：
    原告於八十七年六月十六日委託被告銀行代收支票，同月二十日收妥入帳匯入其
    帳戶，於同月二十二日已提領該款。且原告之第一本存摺上即有上開存款、提領
    之記載，足見丙○○於提款當時確有提出存摺。
三、證據：提出業務往來申請書印鑑卡暨顧客資料卡影本一份、收入傳票影本一份、
    存款取款憑條影本一份、一定金額以上之通貨交易暨類似洗錢交易備查簿影本一
    張、存摺存款帳戶及交易資料表一份為證。
    理      由
甲、程序方面：
一、按訴狀送達後，原告不得將原訴變更或追加他訴，但被告同意者不在此限，民事
    訴訟法第二百五十五條第一項第一款定有明文。本件訴訟原由丙○○以自己名義
    提出，嗣於九十一年十月七日言詞辯論期日當庭請求變更原告為乙○○，經被告
    西松分行、林豐國、甲○○同意（見本院卷第四十七頁之言詞辯論筆錄），揆諸
    前揭規定，原告聲請為當事人之變更，應予准許，核先敘明。
二、按不變更訴訟標的，而補充或更正事實上或法律上之陳述者，非為訴之變更或追
    加，民事訴訟法第二百五十六條定有明文。查原告於起訴狀上載明被告為「彰化
    銀行臺北市西松分行」，嗣於九十一年十月七日當庭更正為「彰化商業銀行西松
    分行」（見本院卷第四十五頁之言詞辯論筆錄），並未變更訴訟標的，僅更正被
    告之名稱，參諸首揭規定，本院認應准許之。
乙、得心證之理由：
一、原告起訴主張其法定代理人丙○○於八十七年六月十六日，至中山北路分行，提
    示面額二百五十萬元之支票，當時被告甲○○表示要轉帳後才能提領，且要向開
    戶之銀行才能提領，嗣因事務繁忙而未領取。之後欲領取該筆存款，但櫃臺行員
    表示該筆款項已被提領，為此提起本件訴訟。
    被告則以原告於八十七年六月十六日委託被告西松銀行代收支票，同月二十日收
    妥入帳匯入其帳戶，於同月二十二日已提領該款等語置辯。
二、查原告之法定代理人丙○○於八十六年十一月十三日，在被告西松分行，為原告
    開立活期儲蓄存款帳戶（帳號為0000－00000－0號），其存摺（帳戶
    支號為○○號）、原告及丙○○之印鑑章二枚均由丙○○保管；又丙○○於八十
    七年六月十六日，至中山北路分行，將支票一紙（發票人為合作金庫大溪支庫，
    面額為二百五十萬元，支票號碼為ＣＢＴ○八四四一八號）存入原告之上開帳戶
    ，由被告甲○○經辦，經中山北路分行於同年月二十日代收該支票，並於同年月
    二十二日轉帳存入上開帳戶；丙○○嗣於九十年十月十二日以存摺遺失為由申請
    補發新摺（帳戶支號為○一號），此有彰化銀行活期儲蓄存款存摺影本兩本、業
    務往來申請書印鑑卡暨顧客資料卡、收入傳票、存摺存款帳戶及交易資料表、印
    鑑章之印文在卷可稽（見本院卷第八至十一、十三至十五、二十三至二十四之一
    、二十六、四十九頁），復為兩造所不爭執，堪信為真實。
三、茲原告主張其法定代理人丙○○並未提領票款二百五十萬元，請求返還存款云云
    ，惟此為被告所否認，辯稱：該款業為原告所領取等語。是本件首應審酌者厥為
    丙○○究有無提領存款？經查：
（一）原告之上開帳戶於八十七年六月二十二日共有三筆交易，第一筆為電匯存入二
      百五十萬元，第二筆為活期儲蓄存款利息存入五百三十元，第三筆為提領現金
      支出二百五十萬元，被告西松分行並將此項交易登載於上開帳戶存摺（帳戶支
      號為○○號），且被告西松分行承辦人員盧富美將第三筆交易依法登載於一定
      金額以上之通貨交易暨類似洗錢交易備查簿，此有彰化銀行活期儲蓄存款存摺
      影本、存款取款憑條一定金額以上之通貨交易暨類似洗錢交易備查簿影本、存
      摺存款帳戶及交易資料表在卷足憑（見本院卷第十、十二、二十四之二至二十
      五頁）。
（二）原告上開帳戶之存摺（帳戶支號為○○號）及「乙○○」、「丙○○」印鑑章
      二枚自始均由丙○○親自保管，此經丙○○自陳甚明（見本院卷第四十五至四
      十六頁之言詞辯論筆錄），經本院對折比對丙○○當庭所提出之「乙○○」、
      「丙○○」印鑑章印文（見本院卷第四十九頁）與印鑑卡（見本院卷第二十三
      頁）、存款取款憑條之印文（見本院卷第十二、二十四之二頁），核屬相符，
      且存摺（帳戶支號為○○號）上亦有提領之記載（見本院卷第十頁），足見丙○○確於八十七年六月二十二日親領存款二百五十萬元。故原告、丙○○於本
      案審理時空言否認，要無可採。
（三）綜上所述，原告起訴請求被告西松分行、林豐國、甲○○返還存款二百五十萬
      元，為無理由，應予駁回。
丙、結論：本件原告之訴無理由，依民事訴訟法第七十八條，判決如主文。
中　　　華　　　民　　　國　　九十一　　年　　　十　　　月　　二十三　　日
　　　　　　　　　　　　　　　　　　民事第一庭法　　　官　 蔡惠如
右為正本係照原本作成
如對本判決上訴，須於判決送達後廿日內向本院提出上訴狀
中　　　華　　　民　　　國　　九十一　　年　　　十　　　月　　二十三　　日
　　　　　　　　　　　　　　　　　　　　　　　 書　記　官　楊秋鈴
